臺北高等行政法院判決
　　　　　　　　　　　　　　　　　　　96年度訴字第1105號
　　　　　　　　　　　　　　　.
原　　　告　京業國際有限公司
代　表　人　甲○○
　　　　　　　　　　　　　送達.
被　　　告　財政部臺北關稅局
代　表　人　李茂（局長）
訴訟代理人　丁○○
　　　　　　丙○○
上列當事人間因貨物稅事件，原告不服財政部中華民國96年1 月
26日台財訴字第09500563310 號（案號：第00000000號）訴願決
定，提起行政訴訟。本院判決如下：
　　主  文
訴願決定及原處分關於貨物稅之金額確定為新台幣壹拾壹萬壹仟
玖佰捌拾元。
原告其餘之訴駁回。
訴訟費用由被告負擔百分之三，其餘由原告負擔。
　　事  實
一、事實概要：緣財政部臺灣省北區國稅局臺北縣分局於查核原
    告民國（下同）90年度營利事業所得稅申報時，發現原告利
    用旅客行李及以日本國際航空快遞（下稱E. M. S.）方式，
    自日本進口I.C.、AMR ASSY PINCH、BELTIM．．．等貨物共
    計30項，貨價合計新臺幣（下同）1,899,719 元整，未經正
    常通關程序辦理報關繳稅，乃依據「關稅與內地稅相互勾稽
    處理作業要點」之規定，於93年12月1 日以北區國稅北縣一
    字第0930039041號函經財政部關稅總局93年12月10日以台總
    局驗字第0931022330號函轉交被告處理。案經被告查核結果
    ，系案貨物之完稅價格為1,994,601 元整，原告雖有進口系
    案貨物之事實，卻無報關納稅憑證，且查無私運進口之具體
    實證，遂依海關緝私條例第44條、貨物稅條例第32條第10款
    及財政部關稅總局87年12月22日台總局訴字第871096361 號
    函規定，追徵原告所漏進口稅款計362,867 元（包括進口稅
    242,887 元、貨物稅119,980 元）。原告不服，申經復查遭
    被告以94年8 月29日北普法字第0941008295號復查決定駁回
    。原告不服，提起訴願，經財政部95年3 月23日台財訴字第
    09400543510 號訴願決定撤銷。被告依訴願決定意旨重行復
    查結果仍認為無理由，乃於95年9 月18日以北普法字第0951
    022515號重審復查決定駁回，原告仍不服，續提起訴願，旋
    遭訴願決定駁回。原告猶表不服，遂提起本件行政訴訟。
二、兩造聲明：
  (一)原告聲明：1.訴願決定、原處分均撤銷。
              2.訴訟費用由被告負擔。
  (二)被告聲明：1.駁回原告之訴。
              2.訴訟費用由原告負擔。
三、兩造之爭點：
　(一)原告主張之理由：
    1.原告於93年12月間收到被告要求查核90年度營利事業所得
      稅申報相關資料等，原告全力配合，提供各種相關資料，
      因其中有自日本之影像轉換機組等產品及零組件，被告要
      求原告提供經由E. M. S.單據資料，經原告仔細說明自日
      本進口的各個相關程序，但無法讓被告信服，被告要求原
      告也應提出郵局E. M. S.單據資料，經原告親自前往至臺
      北市○○路與建國高架路口的郵局，懇請郵局協助提供E.
      M. S.資料。郵局人員告知：每日經由E. M. S.的各種大
      小件包裹數量太多，並未留存相關資料，且所有郵件單據
      包含E. M. S.資料也只保存2 年，因原告要的是90年間之
      資料，已超過2 年的保存期，故郵局單位無法提供原告協
      助。
    2.本件被告追徵進口貨物稅之品項共計30項，均係原告主動
      提供。其中28項是由國外寄來，經郵局通知原告先行繳費
      後，始放行交付原告，是故應納稅額必然已經繳納，否則
      原告無從提領貨物。是以，被告不能以原告未能提出相關
      之單據，即逕自認定原告經郵局交付之郵件包裹皆未繳稅
      。至於其餘2 項則係當年（90年間）自日本回國時攜帶進
      口，通關時已告知關員為學校購買供教學所用，遂為關員
      所放行。
  (二)被告主張之理由：
    查本案原告稱零件係自日本以E. M. S.郵包方式進口並已繳
    稅，相關完稅證明文件須再查，惟至94年2月2日止，原告均
    無法提供報關單及相關稅費等憑證供參。又為慎重計，被告
    所屬臺北郵局支局曾調閱E. M. S.進口郵包稅單資料檔，查
    無原告於90、91、92、93年間進口郵包繳稅記錄，該支局復
    於94年5 月18日以北郵總字第09400030號函，通知原告於限
    期內提出郵局E. M. S.之投遞單或該支局核發之稅單以供查
    核，惟迄今原告仍無法舉證以實其說，至於原處分書所載第
    9 、12項次二組貨物（JP DSR-2000Digital Recorder ），
    原告雖聲稱係於90年7 月8 日自日本東京返國時隨身攜帶進
    口，惟原告入境時，並未申報上開貨物，亦無繳稅紀錄；又
    原告於93年11月23日之說明書，聲稱上開貨物係供教學用，
    惟被告於94年1 月7 日實施事後稽核時，原告並未提供「進
    口教育研究用品」免稅證明書供核，綜上陳述，本案本局實
    已善盡查證之責。另參據本院94年度訴字第1743號判決略謂
    ：「查進口貨物之取得方式，除正式報關進口者外，無非以
    私運（一般俗稱之走私）或虛報進口貨物名稱、數量，矇混
    挾帶方式進口，而正式報關進口者，海關均給予完稅之稅款
    繳納證，而以其他不法方式進口者，自無法提出合法之稅款
    繳納證，此乃從事進口業者，眾所週知之事實。本件原告無
    法提出稅款繳納證，．．．則系爭貨物自不能認為係合法進
    口者，關稅總局對於此種貨物，雖明知係不法進口者，惟因
    無從證明究係屬私運之進口貨物或虛報之進口貨物，無法決
    定應依海關緝私條例第36條或第37條處罰，遂以上函( 按：
    即財政部關稅總局87年12月22日台總局訴字第87109361號函
    ) 指示各海關，得僅依第44條追徵所漏稅款，經查係屬從寬
    處理之方式，並非謂無違反海關緝私條例．．．，而採免罰
    補稅處理，並非認原告無違反海關緝私條例情事。」，復依
    改制前行政法院36年度判字第16號判例：「當事人主張事實
    ，須負舉證責任，倘其所提出之證據不足為主張事實之證明
    ，自不能認其主張之事實為真實。」之意旨，本案既經被告
    多方查證，原告雖稱已繳過稅，惟無法提出有利之積極證據
    資料，其違法漏稅事證至為明確，被告依法論處，洵屬適法
    妥當。
　　理  由
一、被告代表人原為許盧節英，96年8 月1 日變更為李茂，茲由
    其具狀聲明承受訴訟，核無不合，應予准許。
二、按海關緝私條例第4 條：「本條例稱報運貨物進口、出口，
    謂依關稅法及有關法令規定，向海關申報貨物，經由通商口
    岸進口或出口。」；第44條：「有違反本條例情事者，除依
    本條例有關規定處罰外，仍應追徵其所漏或沖退之稅款。但
    自其情事發生已滿5 年者，不得再為追徵或處罰。」。次按
    貨物稅條例第23條第2 項：「進口應稅貨物，納稅義務人應
    向海關申報，並由海關於徵收關稅時代徵之。」。
三、本件事實概要已如前述，有相關原處分可稽，堪予認定。原
    告不服，循序提起行政訴訟，主張：本件補徵標的中之28項
    是由國外寄來，經郵局通知原告先行繳費後，始放行交付原
    告，故應納稅額必然已經繳納，否則原告無從提領貨物；其
    餘2 項則係90年間自日本回國時攜帶進口，通關時已告知關
    員為學校購買供教學所用，遂為關員所放行云云。
四、經查：
  (一)本件據財政部臺灣省北區國稅局臺北縣分局通報及查得資料
    ，並經被告查明原告確實自日本輸入系爭貨物進入國境，亦
    為原告所不爭執。從而本件之爭點，應在於原告繳納稅款事
    實存否之舉證責任。
  (二)按行政訴訟法第136 條規定：「除本法有規定者外，民事訴
    訟法第277 條之規定於本節準用之」；民事訴訟法第277 條
    規定：「主張有利於己之事實者，就其事實有舉證之責任。
    但法律別有規定，或依其情形顯失公平者，不在此限」。舉
    證責任之分配為訴訟程序上之重要課題，通常情形，在以待
    證事實予以分類時，均認為主張積極事實者應負舉證之責任
    ，主張消極事實者不負舉證責任；在以利己事實之有無予以
    分配時，則認為主張有利於己之事實者，就其事實有舉證責
    任。
  (三)經查，本件系爭貨品已經日本輸入，經被告查證結果並無完
    稅之事證，原告固一再主張其中28項已經完納稅捐，其餘2
    項則應屬免稅，則參諸前開說明，原告就此有利並已完稅之
    積極事實自應舉證以實其說。惟原告自復查迄本件言詞辯論
    終結時，均未提供報關文件及相關稅費繳納憑證供參，徒稱
    其公司規模小、人員異動頻仍，無法舉證以推卸其責，自無
    可採。況被告慎重計，業經所屬臺北郵局支局調閱E.M.S.進
    口郵包稅單資料檔查核結果，其中亦無原告90至93年間進口
    郵包繳稅記錄，該支局且於94年5 月18日以北郵總字第0940
    00030 號函通知原告於限期內提出郵局E.M.S.之投遞單或該
    支局核發之稅單以供查核，原告仍迄未提供，凡此皆有被告
    調查證據之內部簽稿及函文資料附卷可稽，堪認被告已盡其
    依職權調查證據之責。
  (四)另按關稅法第49條第1 項第6 款固規定規定：「下列各款進
    口貨物，免稅：一、……六、公私立各級學校、教育或研究
    機關，依其設立性質，進口用於教育、研究或實驗之必需品
    參加國際比賽之體育團體訓練及比賽用之必需體育器材。但
    以成品為限。」財政部基於同條第3 項之授權，訂有「教育
    研究用品進口免稅辦法」。原告主張附表編號9 及12項貨物
    係供教學用應予免稅，惟其亦未提供任何該等貨品符合前揭
    規定應予免稅之事證，其空言推稱為教學用品應予免稅，自
    無可採。
五、惟末查，本件原告進口之30項貨品僅附表編號9 、12、23號
    應課貨物稅，其總額應為111,980 元（55,096+56,157+727
    ），惟被告於內部文書作業程序，疏將金額誤載為119,980
    元，致貨物稅與進口稅2 項合計總額亦誤載為362,867 元，
    此有稽核報告、緝私報告書等附於原處分卷可憑。被告因而
    於對外所為之復查決定書亦誤載為進口稅242,887 元、貨物
    稅119,980 元，總額362,867 元，是關於貨物稅之處分自有
    金額上之違誤。
六、按「撤銷訴訟，其訴訟標的之行政處分涉及金錢或其他代替
    物之給付或確認者，行政法院得以確定不同金額之給付或以
    不同之確認代替之」，行政訴訟法第197 條定有明文。此為
    基於訴訟經濟之考量，賦予行政法院對於撤銷訴訟合於上開
    規定之情形，得為自行確定金額之判決。此種判決變更或代
    替給付內容之權限，乃涉及行政處分之變更亦即部分撤銷之
    情形，故其前提要件應為行政機關就其給付之核定或確定，
    並無行政裁量或判斷餘地之情形或裁量權因特殊情事而收縮
    至零之情形，始得為之。本件綜合前述各節，原告主張各節
    固無可採，惟被告原處分關於貨物稅之數額，因抄錄或計算
    上之疏漏，致將正確之金額111,980 元誤載為119,980 元，
    此部分仍有違誤，自無以維持。訴願決定亦未注意及此，亦
    有不當。原告訴請撤銷原處分及訴願決定，於貨物稅部分尚
    非全然無據，且僅屬計算抄錄上之錯誤，無涉被告裁量權之
    行使，爰由本院予以確定其金額應為111,980 元。逾此部分
    ，原告之請求即屬乏據，應予駁回。
據上論結，本件原告之訴為一部有理由、一部無理由，爰依行政
訴訟法第98條第1 項前段、第104 條、民事訴訟法第79條，判決
如主文。
中　　華　　民　　國　　96　　年　  10　　月　 25  　 日
                         第四庭審判長法  官　陳  國  成
                                   　法  官　陳　秀  
                                     法  官　李　玉　卿
上為正本係照原本作成。
如不服本判決，應於送達後20日內，向本院提出上訴狀並表明上
訴理由，如於本判決宣示後送達前提起上訴者，應於判決送達後
20日內補提上訴理由書（須按他造人數附繕本）。
中　　華　　民　　國　　96　  年　  10　  月　 25　   日
                                     書記官  楊  怡  芳
